臺灣臺南地方法院交通事件裁定　　　　 96年度交聲字第308號
移送機關　　交通部公路總局嘉義區監理所臺南監理站
異議人即
受處分人　　甲○○
　　　　　　　　　　　4樓
上列受處分人因違反道路交通管理處罰條例案件，對於交通部公
路總局嘉義區監理所臺南監理站民國96年3月28日所為之裁決處
分（處分案號：嘉監南字第裁74-AEU511352號），聲明異議，本
院裁定如下：
    主  文
異議駁回。
    理  由
一、原處分意旨略以：受處分人即異議人甲○○（下稱異議人）
    駕駛牌照號碼ORL-568號重型機車，於民國（下同）95年6月
    19日10時28分，在台北市承德劍潭，因未依兩段左轉，經台
    北市政府警察局士林分局（下稱舉發機關）以北市警交大字
    第AEU511352號通知單攔檢製單舉發，嗣交通部公路總局嘉
    義區監理所臺南監理站（下稱移送機關）於96年3月28日依
    道路交通管理處罰條例第48條第1項第2款、第63條第1項及
    違反道路交通管理件事件統一裁罰標準表等規定，裁處罰鍰
    新台幣（下同）1,800元，並記違規點數點。
二、本件聲明異議意旨略以：異議人於交警攔檢製單舉發，其後
    罰鍰是否已繳納印象模糊，之後也未曾收到相關舉發單或裁
    決書，直至96年3月28日才收到違規裁決書，裁罰1,800元。
    然依違反道路交通管理事件統一裁罰基準及處理細則第44
    條第1項規定：「違反道路交通管理事件行為人，未依規定
    自動繳納罰鍰，或未依規定到案聽後裁決，處罰機關應依基
    準表於舉發違反道路交通管理事件通知單送達且逾越應到案
    期限六十日之三個月內，逕行裁決之。」此裁決書之裁罰日
    期明顯逾越該條文所載之期限。異議人之車籍、戶籍地址皆
    未變更亦有人可收信，在事隔九個月，期間又無任何通知情
    況下，裁罰加重至最高金額，實有失公允，為此，聲明異議
    ，請求撤銷原處分等語。
三、按汽車駕駛人轉彎時，有不依標誌、標線、號誌指示者，處
    新臺幣六百元以上一千八百元以下罰鍰，道路交通管理處罰
    條例第48條第1項第2款固定有明文。又按違反道路交通管理
    事件行為人，未依規定自動繳納罰鍰，或未依規定到案聽候
    裁決，處罰機關應依基準表於舉發違反道路交通管理事件通
    知單送達且逾越應到案期限六十日之三個月內，逕行裁決之
    ，違反道路交通管理事件統一裁罰基準及處理細則第44條第
    1項固定有明文。惟此項規定係主管機關即交通部與內政部
    為補充道路交通管理處罰條例漏未對處罰機關於受理違反道
    路交通管理事件裁決時效所為之補充性質行政命令，然因該
    細則第44條第1項並未規定處罰機關違反「三個月」期間之
    規定時，發生失權之效果，故解釋上該規定屬訓示之規定。
    而處罰機關若未遵守上開期間之行政命令規定，應屬行政機
    關內部獎懲問題，斷不可因此而解釋為具有失權之效果，否
    則無異與訓示規定之解釋相扞格，合先敘明。
四、經查：
（一）移送機關指稱異議人於上開時、地駕車轉彎時有未依標誌
      、標線、號誌指示之違規行為，有臺北市政府警察局95年
      6月19日北市警交大字第AEU511352號舉發違反道路交通管
      理事件通知單1份附卷可稽，且上開舉發通知單，係舉發
      警員於95年6月19日異議人違規時當場交由異議人收受，
      有上開舉發通知單上「收受通知聯者簽章」欄上異議人之
      簽名為證，並經異議人於96年12月12日陳報在案，因此，
      足認上開舉發通知單已合法送達。
（二）上開舉發通知單記載之應到案日期係95年7月4日，異議人
      雖就是否已繳納罰鍰一節，陳稱印象模糊云云，但既能於
      聲明異議狀中稱印象中原罰鍰係600元，且衡諸常情，因
      違反交通規則遭受員警製單舉發，對任何人而言，應是特
      殊生活經驗，印象應該相當深刻，況上開違規事實發生在
      95年6月19日，詎異議人96年4月16日提出聲明異議時，未
      逾1年，焉有事後不知是否已繳納罰鍰之理？此外，異議
      人就已繳納罰鍰一事，未提出任何事證以實其說，自足認
      移送機關指稱異議人於收受上開舉發通知單後無正當理由
      未依該舉發通知單上所載應到案日期為罰鍰之繳納一節為
      可採。異議人既未依上開舉發通知單之記載於95年7月4日
      前繳納罰鍰，從而，依前開說明，移送機關雖遲至於96年
      3月28日對異議人逕行裁決，並無不當。
（三）另上開舉發通知單既經異議人當場合法收受，舉發機關自
      無再次通知之理。異議人陳稱收受舉發通知單後，舉發機
      關或移送機關未再次通知，遽以裁罰，實有失公允云云，
      自屬無據。
五、綜上所述，本件異議人於上開時、地，騎乘機車，未兩段式
    左轉，有未依標線號誌指示行駛之違規事實，既堪認定，則
    移送機關，據此並引用上開道路交通管理處罰條例第48條第
    1項第2款、第63條第1項等規定及違反道路交通管理事件統
    一裁罰基準表之相關內容，裁處異議人罰鍰1,800元，並記
    違規點數1點，於法即無不當。因此，本件異議經核並無理
    由，應予以駁回。
六、據上論斷，應依道路交通案件處理辦法第19條，裁定如主文
    。
中　　華　　民　　國　　96　　年　　12　　月　　31　　日
　　　　　　　　　　　交通法庭  法　官　陳淑勤
以上正本證明與原本無異。
如不服本裁定應於送達後5日內向本院提出抗告狀。
      　　　　　　　　　　　　　書記官　陳金堂
中　　華　　民　　國　　96　　年　　12　　月　　31　　日
